【裁判字號】    95,易,476
【裁判日期】    951227
【裁判案由】    違反電子遊戲場業管理條例等
【裁判全文】
臺灣彰化地方法院刑事判決               95年度易字第476號
公  訴  人  臺灣彰化地方法院檢察署檢察官
被      告  乙○○
            甲○○
共      同
選任辯護人  薛梁律師
上列被告因違反電子遊戲場業管理條例等案件，經檢察官聲請簡
易判決處刑（95年度偵字第2228號），本院因認不宜以簡易判決
處刑，改用通常程序審理後，依簡式審判程序判決如下：
    主  文
乙○○違反未依電子遊戲場業管理條例規定辦理營利事業登記者
，不得經營電子遊戲場業之規定，處拘役伍拾伍日，如易科罰金
，以銀元佰元即新臺幣玖佰元折算壹日。
甲○○在公眾得出入之場所賭博財物，處罰金銀元壹仟元即新臺
幣仟元，如易服勞役，以新臺幣壹仟元折算壹日。
扣案之賭博性電子遊戲機貳台（含IC面板貳塊）、機具內手錶貳
拾貳支及娃娃捌隻、代幣壹批、賭資新臺幣壹仟陸佰陸拾元均沒
收。
  犯罪事實及理由
一、本件犯罪事實均與檢察官聲請簡易判決處刑書之記載相同，
    茲引用之（如附件）。
二、本件證據除補充被告二人於本院審理時之自白外，其餘亦均
    與檢察官聲請簡易判決處刑書之記載相同，茲引用之（如上
    附件）。
三、被告行為後，刑法於九十四年二月二日修正公布、刑法施行
    法於九十五年六月十四日修正公布、罰金罰鍰提高標準條例
    於九十五年五月十七日修正公布，並均於九十五年七月一日
    施行，關於本案應適用之新舊法，茲比較如下：
（一）刑法第二條第一項規定，係規範行為後法律變更所生新舊
      法律比較適用之準據法，於九十五年七月一日刑法施行後
      ，應適用刑法第二條第一項之規定，為「從舊從輕」之比
      較（最高法院九十五年五月二十三日第八次刑事庭會議決
      議第一點第一項參照）。
（二）依刑法第2條第1項規定為新舊刑法比較時，應就罪刑有關
      之共犯、未遂犯、連續犯、想像競合犯、牽連犯以及累犯
      加重、自首減輕、暨其他法定加減原因、與加減例等一切
      情形，綜其全部之結果，而為比較，再適用有利於行為人
      之法律處斷，而不得一部割裂分別適用不同之新舊法（最
      高法院24年上字第4634號判例意旨、95年第8次刑事庭會
      議決議參照）：
    1.刑法第33條第5款關於罰金刑之規定，由「罰金：一元以
      上」修正為「罰金：新臺幣一千元以上，以百元計算之」
      ，應依刑法第2條第1項規定，適用最有利於行為人之法律
      （最高法院95年5月23日第8次刑事庭會議決議參照）。本
      案刑法第266條第1項普通賭博罪關於「處一千元以下罰金
      」之罰金刑部分，經比較新、舊法結果，應以被告行為時
      之法律即修正前第33條第5款規定，最有利於被告。
    2.刑法施行法第1條之1增訂施行前，依罰金罰鍰提高標準條
      例第一條前段、現行法規所定貨幣單位折算新臺幣條例第
      二條規定，本案刑法第266條第1項普通賭博罪關於「處一
      千元以下罰金」之罰金刑部分，應提高折算為處新臺幣3
      萬元以下罰金。刑法施行法修正增訂第1條之1規定：「中
      華民國九十四年一月七日刑法修正施行後，刑法分則編所
      定罰金之貨幣單位為新臺幣。九十四年一月七日刑法修正
      時，刑法分則編未修正之條文定有罰金者，自九十四年一
      月七日刑法修正施行後，就其所定數額提高為三十倍。但
      七十二年六月二十六日至九十四年一月七日新增或修正之
      條文，就其所定數額提高為三倍。」依增訂條文提高並改
      為新臺幣後，本案刑法第266條第1項普通賭博罪關於「處
      一千元以下罰金」之罰金刑部分，亦同為處新臺幣3萬元
      以下罰金，經比較新、舊法後，結果並無不同。
    3.修正前刑法第56條關於連續犯之規定，業已修正刪除，應
      依刑法第2條第1項規定，適用最有利於行為人之法律（最
      高法院95年5月23日第8次刑事庭會議決議第五點第四項第
      一款參照）。經比較新、舊法結果，應以被告行為時之法
      律即修正前第56條規定論以連續犯，最有利於被告（臺灣
      高等法院95年5月4、5日座談會第九號決議參照）。
    4.修正前後刑法第55條均有想像競合犯之規定，至於修正後
      刑法第55條但書為科刑之規定，僅為法理之明文化，並非
      法律有變更。
（三）依上原則，經比較新、舊法後，以被告二人行為時之舊法
      較有利於被告，依刑法第2條第1項前段規定，本案被告二
      人均應一體適用被告行為時之法律即修正前刑法第33條第
      5款、第56條、第55條之規定。
（四）易科罰金之折算標準，新法施行後，應依新法第2條第1項
      之規定，適用最有利於行為人之法律（最高法院95年5 月
      23日第8次刑事庭會議決議第3點第2項參照）。茲刑法第
      41條第1項前段關於易科罰金折算標準之規定，業由「犯
      最重本刑為五年以下有期徒刑以下之刑之罪，而受六個月
      以下有期徒刑或拘役之宣告，因身體、教育、職業、家庭
      之關係或其他正當事由，執行顯有困難者，得以一元以上
      三元以下折算一日，易科罰金。」修正為「犯最重本刑為
      五年以下有期徒刑以下之刑之罪，而受六個月以下有期徒
      刑或拘役之宣告者，得以新臺幣一千元、二千元或三千元
      折算一日，易科罰金。」；修正前刑法第41條第1項前段
      之易科罰金折算標準，依修正刪除前之罰金罰鍰提高標準
      條例第2條規定，應就其原定數額提高為1百倍折算1日，
      並依現行法規所定貨幣單位折算新臺幣條例第2條規定，
      以新臺幣元之3倍折算之，亦即，修正前刑法第41條第1項
      前段之易科罰金折算標準，應以銀元3百元即新臺幣9百元
      折算為1日，經比較新、舊法結果，應以被告行為時之法
      律即舊法較有利於被告。
（五）關於刑法第42條易服勞役折算標準之規定，業由修正前「
      （第2項）易服勞役以1元以上3元以下，折算1日。但勞役
      期限不得逾6個月。（第3項）罰金總額折算逾6個月之日
      數者，以罰金總額與6個月之日數比例折算。」之規定修
      正為「（第3項）易服勞役以新臺幣1,000元、2,000元或
      3,000元折算1日。但勞役期限不得逾1年。（第5項）罰金
      總額折算逾1年之日數者，以罰金總額與1年之日數比例折
      算。依前項所定之期限，亦同。」而修正前刑法第42條第
      2項之易服勞役折算標準，依修正刪除前之罰金罰鍰提高
      標準條例第2條規定，應就其原定數額提高為100倍折算1
      日，並依現行法規所定貨幣單位折算新臺幣條例第2條規
      定，以新臺幣元3倍折算之，亦即，修正前刑法第42條第2
      項之易服勞役折算標準，應以銀元300元即新臺幣900元折
      算為1日，相較於修正後以新臺幣1,000元、2,000元或3,
      000元折算1日，修正前之折算標準顯然較不利（折算後之
      服勞役日數較多），則修正後刑法第42條雖將罰金易服勞
      役之最長期限從6個月延長為1年，然本案罰金銀元1000元
      即新臺幣3000元，縱依修正後最低之折算標準新臺幣1,00
      0元折算，易服勞役之日數亦僅3日，尚未超過6個月，是
      經比較新、舊法結果，應以被告行為後之法律即新法較有
      利於被告，依刑法第2條第1項規定，適用最有利於行為人
      之法律（最高法院95年5月23日第8次刑事庭會議決議第3
      點第2項參照），本案自應適用被告行為後之法律即修正
      後刑法第42條第3項規定，併諭知易服勞役之折算標準。
四、核被告甲○○所為，係犯刑法第266條第1項前段之賭博罪。
    被告乙○○所為，則係犯刑法第266條第1項前段之賭博罪及
    違反電子遊戲場業管理條例第15條規定，應依同法第22條規
    定論處。被告乙○○先後多次賭博犯行，時間緊接，罪名與
    犯罪構成要件相同，顯係基於概括犯意為之，應依修正前刑
    法連續犯之規定論以一罪，並依法加重其刑。被告乙○○以
    一經營電子遊戲場業之行為同時與不特人接續賭博，係以一
    行為同時觸犯上開二罪名，為想像競合犯，應依修正前刑法
    第55條前段之規定，從較重之電子遊戲場業管理條例第22條
    規定處斷。
五、量刑理由：
    被告二人到庭否認犯行，徒使司法程序無意義延長，嚴重浪
    費司法資源，本不應輕縱，幸被告二人終坦承犯行，且被告
    乙○○擺放賭博性電子遊戲機僅2臺，時間非久，被告甲○
    ○為查獲當日之賭客，二人所生之危害尚屬輕微，與其等犯
    罪之目的、動機、手段等一切情狀，分別量處如主文所示之
    刑，並分別依修正前刑法第41條第1項前段、第42條第2項規
    定諭知易科罰金、易服勞役之折算標準。
六、應適用之法條：
    (一)刑事訴訟法第452條、第273條之1第1項，第299條第1項
        前段、第310條之2、第454條第2項。
    (二)電子遊戲場管理條例第22條、第15條。
    (三)刑法第2條第1項，第11條前段、（修正前）第56條、（
        修正前）第55條前段、第266條第1項前段、第2項、（
        修正前）第41條第1項前段、第42條第3項。
    (四)罰金罰鍰提高標準條例第1條前段、（修正前）第2條。
七、(一)按本判決係依刑事訴訟法第310條之2、第454條第2項製
        作，依法僅需記載當事人欄、主文、犯罪事實、證據名
        稱、應適用之法條及得於10日內上訴之旨，並得以簡略
        方式為之；如認定之犯罪事實、證據及應適用之法條，
        與檢察官聲請簡易判決處刑書或起訴書之記載相同者，
        得引用之。
    (二)又上揭所指應記載之「犯罪事實」，揆諸同法第308條
        後段原關於有罪之判決書應記載「事實」之規定，已修
        正為應記載「犯罪事實」，核其修正之立法理由，即指
        明「犯罪事實」，係指符合犯罪構成要件之具體社會事
        實。是以構成犯罪事實以外之其他適用法律事實，例如
        刑罰加重（含累犯在內)或減輕事由等，自可無須在「
        犯罪事實」欄中記載（法院辦理刑事訴訟案件應行注意
        事項第14 4點參照），惟仍應於主文中予以表明，並於
        應適用之法條欄予以引用。
八、如不服本件判決，得自收受送達之日起10日內，向本院提起
    上訴。
本案經檢察官丙○○到庭執行職務。
中    華    民    國    95    年    12    月    27    日
                  刑事第二庭    法  官  周淡怡
以上正本證明與原本無異。
如不服本判決，應於判決送達後10日內向本院提出上訴狀 (須附
繕本)。
中    華    民    國    95    年    12    月    29    日
                                書記官  劉玫金
附錄論罪科刑法條全文
論罪科刑法條
中華民國刑法第266條
(普通賭博罪與沒收物)
在公共場所或公眾得出入之場所賭博財物者，處 1 千元以下罰金
。但以供人暫時娛樂之物為賭者，不在此限。
當場賭博之器具與在賭檯或兌換籌碼處之財物，不問屬於犯人與
否，沒收之。
電子遊戲場業管理條例第15條
未依本條例規定辦理營利事業登記者，不得經營電子遊戲場業。
電子遊戲場業管理條例第22條
違反第 15 條規定者，處行為人 1 年以下有期徒刑、拘役或科或
併科新台幣 50 萬元以上 250 萬元以下罰金。


司法院資訊處製作；財團法人民間司法改革基金會備份。
